【裁判字號】    97,台上,4284
【裁判日期】    970904
【裁判案由】    傷害
【裁判全文】
最高法院刑事判決            九十七年度台上字第四二八四號
上  訴  人  台灣高等法院台南分院檢察署檢察官
被      告  甲○○
上列上訴人因被告傷害案件，不服台灣高等法院台南分院中華民
國九十四年十月二十六日第二審更審判決（九十四年度上更(一)字
第四七二號，起訴案號：台灣雲林地方法院檢察署九十年度偵字
第四七九六號），提起上訴，本院判決如下：
    主  文
原判決撤銷，發回台灣高等法院台南分院。
    理  由
本件原判決以公訴意旨略以：被告甲○○於民國九十年十月二十
七日二十一時三十分許，在台灣省雲林縣莿桐鄉○○村○○路五
十二號二樓，基於傷害之故意，以拳頭毆擊乙○○之左眼，致其
受有左眼球破裂併頭部挫傷之傷害云云，因認被告涉犯刑法第二
百七十七條第一項傷害罪嫌（乙○○左眼球破裂，嗣後已呈萎縮
狀態，完全成盲，公訴人於第一審審判期日因而認受有毀敗一目
視能之重傷害）。經審理結果，認不能證明被告犯罪，因而撤銷
第一審論處被告傷害致重傷罪刑之判決，改判諭知被告無罪，固
非無見。
惟查：(一)、刑事訴訟法第三百七十九條第十款明定，應於審判期
日調查之證據而未予調查者，其判決當然違背法令。此之所謂應
調查之證據，並不以證據之證據能力為限，有關證據憑信性之證
據，乃事實審法院心證形成之核心要素，攸關事實得否正確判斷
，當然包括在內。是故，證據憑信性本身如有潛在之瑕疵存在，
尤屬審判期日調查之證據，在此瑕疵未能究明之前，即遽採為判
斷之根據，其判決則難謂為適法。又刑事訴訟採當事人進行體制
，對於證人行交互詰問固係探求真相之有力機制，然若受詰問證
人在智能上欠缺一般人對話溝通能力時，其供述證據本身之憑信
性，即不能謂無潛在瑕疵存在。本件卷證資料顯示，告訴人乙○
○為「智障」或「多重智障」之人，原判決亦認定其係「重度多
障」之人，並認「如何能期待其對於本件被害事實之陳述毫無瑕
疵？」究竟乙○○係何種智能障礙？智障程度是否足以影響對於
一般人「問話」之理解？其「回答」之真意，能否以一般人之認
知解讀？如不參酌特殊心理之專業意見，徒以一般人之認知作解
讀，是證據本身之憑信性，即不能謂無潛在瑕疵存在。原判決在
此瑕疵未究明前，即遽採為事實判斷之根據，自有應於審判期日
調查之證據而未予調查者之當然違背法令。(二)、犯罪現場之情況
事實，得綜合其他證據而作事實之判斷，是以刑事訴訟法第二百
十二條定有法院或檢察官實施勘驗之證據方法。而案件有無勘驗
犯罪現場之必要，固屬事實審法院本於職權裁量之事項，然以現
場圖或照片代替檢察官或法院實施勘驗者，須該現場圖或照片已
足以顯現必要之現場實際情況，始可認與證據法則相符，如代替
勘驗之現場圖或照片尚不足以顯現現場實際情況者，事實審未詳
為調查，遽以之為判斷基礎，其判決仍難謂無刑事訴訟法第三百
七十九條第十款應於審判期日調查之證據而未予調查之違背法令
。本件原審替代實施勘驗之現場圖及照片二者，其中現場照片，
核僅有門、窗、桌、椅等其物之形體而已，並無現場房間之全貌
；次核手繪現場圖，僅有房間內電視機、窗戶、衣櫃、床、電腦
桌等之關係位置。兩者能否顯現現場房間之實際狀況，而得以綜
合其他證據作判斷，不無可疑。況現場圖所載：「兩窗距離長97
M、寬99M；床50M；電腦桌27M+鍵盤 (7M)=34；門到鍵盤38M；門
寬29M、高64M、妹44M 。」（偵查卷第十頁）似有錯誤。蓋以床
為例，豈有五十米長之家用床。原判決對於替代實施勘驗之現場
圖及照片，未盡調查，即綜合其他證據而作判斷，亦有應於審判
期日調查之證據而未予調查之違背法令。(三)、綜上，檢察官上訴
意旨指摘原判決違法，尚非全無理由，應認仍有發回更審之原因
。
據上論結，應依刑事訴訟法第三百九十七條、第四百零一條，判
決如主文。
中    華    民    國  九十七  年    九    月    四    日
                      最高法院刑事第五庭
                          審判長法官  陳  正  庸
                                法官  賴  忠  星
                                法官  林  秀  夫
                                法官  宋      祺
                                法官  陳  祐  治
      本件正本證明與原本無異
                                      書  記  官
中    華    民    國  九十七  年    九    月    十    日
                                                      v


司法院資訊處製作；財團法人民間司法改革基金會備份。
